【裁判字號】    95,聲再,141
【裁判日期】    951107
【裁判案由】    誣告聲請再審
【裁判全文】
臺灣高等法院臺中分院刑事裁定         95年度聲再字第141號
再審聲請人
即受判決人  甲○○
上列聲請人因誣告案件，對於本院85年度上更（一）字第57號，
中華民國85年8月13日第二審確定判決，聲請再審，本院裁定如
下：
    主  文
再審之聲請駁回。
    理  由
一、聲請意旨略稱：本院上開原確定判決理由，認定「再審聲請
    人自民國78年2月1日起承租財團法人基督教神召會福音傳播
    協會所有位於台中市西屯區福上巷17弄21號之房屋，以開設
    信愛托兒所，嗣該協會因與再審聲請人起爭執，於79年間訴
    請遷讓房屋，其後再審聲請人甲○○與財團法人基督教神召
    會福音傳播協會雙雙於80年3月15日在原審法院達成和解，
    甲○○應允於82年8月31日前遷讓房屋，屆期未見履行，經
    該協會於83年2月22日以該和解筆錄為執行名義，向原審法
    院請求強制執行。.... 雖再審聲請人辯稱上開物品所有權
    屬誰尚有爭議，李俊賢即擅自處分，應有侵佔犯行，惟查現
    場遺留之物品均為托兒所之通常用品，且依再審聲請人與前
    手劉景儒於78年2月1日訂定之轉讓度書載明...... 顯見現
    場設備由再審聲請人以相當代價取得所有權，竟具狀控告白
    明道二人詐欺侵占犯行，而有誣告行為。」之事實，係採用
    80年偵字第12007號卷證為認定之理由，惟本院91年上訴字
    第288號確定判決認定：「... 張文萱以神召會名義於80年8
    月23日向台中市政府申請撤回信愛托兒所之設立許可，並於
    80年9月3日具狀以神召會名義向台灣台中地方法院檢察署誣
    指再審聲請人甲○○有侵佔信愛托兒所之立案證書之罪嫌，
    嗣該案經該屬檢察官查明並無侵佔犯行，以80年偵字第1200
    7號為不起訴處分確定。」張文萱因此被判誣告罪刑確定，
    足以證明再審聲請人之上開於原確定判決中之陳述全為事實
    ，無虛構事實誣告之故意，爰依刑事訴訟法第420條第一項
    第3款、第4款，狀請聲請再審云云。
二、惟按依刑事訴訟法第四百二十條第一項第三、四款係規定：
    「有罪之判決確定後，有左列情形之一者，為受判決人之利
    益，得聲請再審：三、受有罪判決之人，已證明其係被誣告
    者。四、原判決所憑之通常法院或特別法院之裁判已經確定
    裁判變更者。」經查本件依刑事訴訟法第420條第1項第3款
    之「受有罪判決之人，已證明其係被誣告者。」乃指因他人
    （即反訴人白明道、李俊賢）之誣告而使再審聲請人受有罪
    判決（本件確定判決案件），若再審聲請人係因受該他人之
    誣告行為已經證明者（即反訴人白明道、李俊賢經証明係誣
    告者之誣告案），則受有罪判決之再審聲請人（本件確定判
    決案件），即得據以聲請再審。而查本件再審聲請人甲○○
    經本院85年上更(一)字第57號判決誣告罪確定，乃因甲○○自
    訴白明道、李俊賢侵佔被執行物及詐取執行費，經白明道及
    李俊賢提起誣告之反訴。而聲請人據以為聲請再審之上開91
    年上訴字第288號判決，則因基督教神召會代表人張文萱控
    告甲○○侵佔信愛托兒所之立案證書，經甲○○自訴張文萱
    、黃嘉明、沈其雄、白明道誣告。非但兩者判決內容非針對
    同一物品，且即反訴人白明道、李俊賢之誣告部分亦係受無
    罪判決，，則二案之間並不具有上開「本件確定判決案件」
    與「誣告案」之關係。是即使案外人張文萱嗣經判處誣告罪
    確定，亦是針對張文萱控告再審聲請人甲○○侵佔托兒所立
    案證書之誣告行為，與再審聲請人甲○○因白明道、李俊賢
    反訴其誣告致使受到有罪之確定判決無關，二者之間並不具
    有本案與誣告案之關係。又本件聲請人另以刑事訴訟法第
    420條第1項第4款「原判決所憑之通常法院或特別法院之裁
    判已經確定裁判變更者」為由聲請再審，惟查本院上開85年
    上更(一)字第57號確定判決與本院上開91年上訴字第288號之
    判決內容不同，並無作為「判決之憑據」，亦無經「確定裁
    判變更」之情事，是亦自無刑事訴訟法第420條第1項第4款
    之適用。
三、縱上所述，本件聲請人所舉聲請再審之理由，核與上引法條
    不符，應認為無再審理由，爰依同法第434條第1項，裁定如
    主文。
中    華    民    國    95    年    11    月     7    日
               刑事第二庭  審判長法  官  李  璋  鵬
                                 法  官  胡  森  田
                                 法  官  蕭  錦  鍾
上列正本證明與原本無異。
如不服本裁定，應於裁定送達後五日內向本院提出抗告狀。
                                 書記官  廖  次  芬
中    華    民    國    95    年    11    月    8     日
                                                      Ｆ


司法院資訊處製作；財團法人民間司法改革基金會備份。
